【裁判字號】    99,台抗,774
【裁判日期】    991014
【裁判案由】    請求拆屋還地等
【裁判全文】
最高法院民事裁定              九十九年度台抗字第七七四號
抗   告   人  長宏橡膠企業有限公司
兼法定代理人  乙○○
上列抗告人因與相對人甲○○間請求拆屋還地等事件，對於中華
民國九十九年七月二十七日台灣高等法院裁定（九十八年度上字
第九三七號），提起抗告，本院裁定如下：
    主  文
原裁定關於駁回抗告人長宏橡膠企業有限公司之上訴及該訴訟費
用部分廢棄。
抗告人乙○○之抗告駁回。
抗告訴訟費用，關於駁回抗告部分，由抗告人乙○○負擔。
    理  由
本件原法院駁回抗告人第三審上訴，係以：相對人甲○○依共有
物返還請求權，起訴請求抗告人應將坐落台北市○○區○○段四
小段三七○地號土地（下稱系爭土地）上如第一審判決附圖Ａ、
Ｂ部分土地之地上物拆除返還土地予相對人及其他全體共有人，
暨給付相對人相當於租金之不當得利，第一審判決諭知：抗告人
應將系爭土地如第一審判決附圖Ａ、Ｂ部分土地之地上物拆除並
返還土地予相對人及其他全體共有人；抗告人應給付相對人新台
幣（下同）十二萬八千零二十二元本息，並自民國九十七年五月
十四日起至前開地上物拆除並騰空返還土地之日止，按月給付相
對人七千九百五十六元。嗣僅抗告人長宏橡膠企業有限公司（下
稱長宏公司）合法提起第二審上訴，相對人於原法院減縮請求為
：長宏公司應將系爭土地上如第二審判決附圖（下稱附圖）A'、
B'部分所示建物拆除返還占用土地予相對人及其他共有人；長宏
公司應給付相對人四萬五千五百十五元及自九十七年五月十四日
起算之法定遲延利息；並自九十七年五月十四日起至騰空返還前
開占有土地之日止按月給付相對人二千八百二十七元。原法院第
二審判決諭知：1.第一審判決關於命長宏公司拆除地上物返還土
地部分，超過自附圖所示A'、B'部分之地上物遷出之裁判廢棄；
2.上開廢棄部分，相對人在第一審之訴駁回；3.其餘上訴駁回；
4.第一審判決關於命長宏公司給付不當得利之金額，減縮為長宏
公司應給付相對人四萬五千五百十五元，及自九十七年五月十四
日起算之法定遲延利息，暨自同年月十四日起至長宏公司遷出之
日止按月給付相對人二千八百二十七元。長宏公司其後提起第三
審上訴，聲明：1.第二審判決廢棄。2.上開廢棄部分，相對人在
第一審之請求駁回或發回原法院。是長宏公司提起第三審上訴之
訴訟標的價額，應以原法院第二審判決命其自第二審判決附圖所
示A'、B'部分建物之價額為計算，且依民事訴訟法第七十七條之
一第二項規定，應以該占用建物起訴時之交易價額為準。長宏公
司陳報：系爭土地上門牌台北市○○○路○段七十二巷十六號房
屋於九十八年時之課稅現值為二十八萬七千元（營業部分課稅現
值十六萬七千七百元，住家課稅現值十一萬九千三百元），業據
提出九十八年度房屋稅繳款書為憑。而稅捐機關核定房屋課稅現
值之依據，係依房屋使用執照記載構造、用途、總層數、面積等
項目，再參照縣市不動產評價委員會評定之各類標準數據，並排
除地下室用途為機房、抽水機、未營業之停車、防空避難室等及
其它可免稅之面積，依卡序分別換算核計之現值，亦即房屋課稅
現值係經稅捐機關依上開程序核計前一年度之房屋現值，且參酌
縣市不動產評價委員會評定之各類標準數據等資料，應得採憑為
核算上開房屋價值之依據。又原法院第二審判決係判命長宏公司
應自而上開房屋之屋前增建A'及屋後增建B'部分遷出，則訴訟標
的價額應以A'、B'部分之價值予以計算。而上開房屋地面層之面
積為九十四‧九一平方公尺（層次面積八十五‧六九平方公尺，
陽台九‧二二平方公尺），有建物登記謄本可按，課稅現值為二
十八萬七千元，參以A'部分（十二平方公尺）、B'部分（十三‧
二十八平方公尺）分別為上開房屋之前方及後方增建，與上開房
屋坐落位置及經濟效用均相當，則A'、B'增建部分應得按比例計
算出價值為七萬六千四百四十五元（287,000x25.28/94.91=76,4
45，元以下四捨五入），是長宏公司提起第三審上訴之利益未逾
一百五十萬元，為不得上訴第三審之事件。長宏公司提起之第三
審上訴為不合法，應予駁回。次按對於第二審之終局判決，除別
有規定外，得上訴於管轄第三審之法院，民事訴訟法第四百六十
四條定有明文。而判決之拘束力，僅及於判決之當事人，非受判
決之當事人，對於該判決當然不得聲明不服。本件第一審判命給
付部分，僅長宏公司合法提起第二審上訴，其於原法院雖辯稱：
長宏公司之上訴非基於個人關係之抗辯，上訴效力應及於乙○○
云云，惟經原法院認為其主張無理由，其提起第二審上訴效力不
及於乙○○，乙○○並非原法院第二審判決之當事人，就原法院
第二審所為判決不得聲明不服。是乙○○提起本件第三審上訴，
並非合法，應予駁回。
按民事訴訟法第四百六十六條第一項規定，對於財產權訴訟之第
二審判決，如因上訴所得受之利益不逾一百萬元者，不得上訴。
此項上訴利益額數，業經司法院依同條第三項規定於九十一年一
月二十九日以九十一院台廳民一字第三○七五號令，提高為一百
五十萬元，並訂於九十一年二月八日起實施。次按以一訴附帶請
求其孳息、損害賠償、違約金或費用者，不併算其價額，民事訴
訟法第七十七條之二第二項定有明文。土地所有權人，依民法第
七百六十七條所有物返還請求權請求拆除房屋返還土地，其訴訟
標的之價額，應以土地起訴時之交易價額為準。其並依同法第一
百七十九條附帶請求給付相當於租金之不當得利部分，依上開法
條規定，不併算其價額。本件相對人主張伊為系爭土地之共有人
，依民法第七百六十七條、第一百七十九條之規定，請求抗告人
將系爭土地如附圖A'、B'部分所示建物拆除，並將該部分土地返
還與相對人及其他共有人，及命抗告人給付不當得利，經第一審
判決後，僅長宏公司不服，提起第二審上訴，經原法院第二審判
決諭知：第一審判決關於命長宏公司拆除地上物返還土地部分，
超過附圖所示A'、B'部分之地上物遷出部分廢棄，駁回相對人該
超過部分在第一審之訴，並駁回長宏公司其餘上訴，且將第一審
所命給付不當得利之金額予以減縮。原法院第二審判決已敘明：
相對人請求長宏公司拆除增建物，自非正當。然因相對人請求長
宏公司返還占用土地部分，在事理上包含請求長宏公司遷出之行
為，且相對人請求乙○○拆除上開增建物業經第一審判決在案，
相對人請求返還遭占用之土地部分已達目的，是相對人請求長宏
公司拆屋還地部分，應僅於遷出範圍內為有理由，其餘請求則不
應准許（見第二審判決第七頁）。是長宏公司返還如A'、B'建物
占用之土地部分，於第二審仍受敗訴之判決，其提起第三審上訴
，自應以其A'、B'建物所分別占用之土地面積十二平方公尺、十
三‧二八平方公尺之價額，為其上訴第三審之上訴利益額，至於
第二審就長宏公司無權占有系爭土地部分判命長宏公司仍應給付
不當得利部分，係屬附帶請求，不併算其價額。而系爭土地依相
對人所陳報，於九十七年間每平方公尺公告現值為十八萬二千元
（見第一審九十八年度訴字第七九號卷第一八頁），長宏公司占
用之土地部分價額為四百六十萬零九百六十元，已逾一百五十萬
元，且長宏公司於原法院共繳納第二審裁判費六萬九千九百五十
八元（見原審卷第一二○、一二一頁、附於卷首），長宏公司應
非不得上訴第三審。迺原法院未察，竟認第二審判決係命長宏公
司自A'、B'建物遷出，其訴訟標的價額應以該二建物計算為七萬
六千四百四十五元，長宏公司因此不得上訴第三審，而駁回其上
訴，於法自有違誤。長宏公司抗告論旨，執以指摘原裁定關此部
分為不當，求為廢棄，非無理由。其次，乙○○雖提起抗告，惟
未敘明理由，其抗告為無理由，自應予駁回。
據上論結，本件長宏公司之抗告為有理由，乙○○之抗告為無理
由。依民事訴訟法第四百九十二條、第四百九十五條之一第一項
、第四百四十九條第一項、第九十五條、第七十八條，裁定如主
文。
中    華    民    國  九十九  年    十    月   十四   日
                      最高法院民事第七庭
                          審判長法官  劉  福  聲
                                法官  鄭  玉  山
                                法官  黃  義  豐
                                法官  劉  靜  嫻
                                法官  袁  靜  文
本件正本證明與原本無異
                                      書  記  官
中    華    民    國  九十九  年    十    月  二十七  日
                                                      Ｅ

司法院資訊處製作；財團法人民間司法改革基金會備份。
